【裁判字號】    92,易,1156
【裁判日期】    920723
【裁判案由】    違反商標法
【裁判全文】
臺灣臺中地方法院刑事判決                        九十二年度易字第一一五六號
    公  訴  人  臺灣臺中地方法院檢察署檢察官
    被      告  乙○○
                甲○○
右列被告二人因違反商標法案件，經檢察官提起公訴（九十二年度偵字第四六０二號
）暨移
    主  文
甲○○共同連續明知為於同一商品，使用相同於他人之註冊商標之圖樣而販賣，處有
期徒刑伍月，如易科罰金，以參佰元折算壹日；緩刑參年。扣案仿冒ＡＤＩＤＡＳ商
標鞋品玖雙及單腳肆隻（雇用蔡勇林部分）以及仿冒ＮＩＫＥ商標鞋品壹佰零玖雙（
雇用乙○○部分），均沒收。
乙○○共同連續明知為於同一商品，使用相同於他人之註冊商標之圖樣而販賣，處有
期徒刑參月，如易科罰金，以參佰元折算壹日，緩刑貳年。扣案仿冒ＮＩＫＥ商標鞋
品壹佰零玖雙，沒收。
    事  實
一、甲○○乃設於臺中市○○區○○路七三號、三一號前地攤攤位負責人，專賣各式
    運動鞋類。其明知如附表一（包括附件一至附件四所示之「ＡＤＩＤＡＳ」、「
    三葉及橫線標誌」、「ＡＤＩＤＡＳ與三葉及橫線標誌」、「ＡＤＩＤＡＳ與三
    葉標誌」之商標圖樣）及附表二（包括附件五、附件六所示之「ＮＩＫＥ及圖」
    、「翼圖」之商標圖樣）所示之商標圖樣，分別係西德商亞德脫士股份有限公司
    （嗣更名為德商亞德脫士沙洛蒙股份有限公司）及美商皮奧爾斯公司（嗣更名為
    百慕達商耐克國際股份有限公司）各別向經濟部智慧財產局之前身即經濟部中央
    標準局申請商標註冊，經該局核准後取得商標專用權之商標，並均經指定使用於
    各種靴、鞋等商品，現均仍在商標專用期間內（其審定字號、申請人、商標圖樣
    、專用期限、指定使用商品名稱均詳如附件一至附件六之商標查詢資料所示），
    並分別授權予臺灣阿迪達斯股份有限公司（下稱臺灣阿迪達斯公司）及必爾斯藍
    基股份有限公司（下稱必爾斯藍基公司）在臺灣使用；亦明知或可得而知姓名、
    年籍均不詳之綽號「阿牛」之男子前來攤位兜售之運動鞋，係意圖欺騙他人而於
    同一商品使用相同於如附表一、二所示註冊商標圖樣之仿冒商標商品，竟意圖欺
    騙他人，於民國（下同）九十二年一月間某日，以每雙球鞋新台幣（下同）六百
    元到九百元不等之價格向前來兜售貨品之該綽號「阿牛」之男子以購買仿冒前揭
    商標之運動鞋，再將之陳列於前開臺中市○○區○○路七三號、三一號前攤位之
    商品架上以供前來逛街之不特定之客戶選購；並分別自九十二年一月底至二月初
    間某日起、九十二年二月二十三日起，以時薪八十元之代價（蔡勇林部分）、每
    雙視球鞋售價抽取二十五元至一百元不等之佣金（乙○○部分）之代價，雇用與
    之有意圖販賣仿冒運動鞋以營利之概括犯意聯絡之蔡勇林（本院另案審結）、乙
    ○○，分別於前開臺中市○○區○○路七三號、三一號前販賣仿冒如附表一所示
    商標圖樣之球鞋（蔡勇林部分）、如附表二所示商標圖樣之球鞋（乙○○部分）
    ，將前開仿冒運動球鞋以每雙一千至一千六百元不等之價格，販售與不特定之人
    以牟利。嗣於九十二年二月二十三日二十時五十分許，分別由警方查獲甲○○與
    蔡勇林於臺中市○○區○○路七三號前之攤位販賣仿冒如附表一所示商標圖樣之
    運動球鞋、乙○○獨自於臺中市○○區○○路三一號前之攤位販賣仿冒如附表二
    所示商標圖樣之運動球鞋，並於臺中市○○區○○路七三號前扣獲仿冒運動球鞋
    九雙及單腳四支、於臺中市○○區○○路三一號前及臺中市○○區○○路四三九
    號二樓倉庫內共扣獲仿冒運動球鞋一百零九雙，始查悉上情。
二、案經臺中市警察局第五分局報告臺灣臺中地方法院檢察署檢察官偵查起訴。
    理  由
一、訊據被告甲○○、乙○○固均坦承於右揭時、地，由被告甲○○批入運動球鞋，
    雇用共犯蔡勇林及被告乙○○於臺中市○○路七三號、三一號前等地販賣其上載
    有如附表一、附表二所示商標之運動鞋，且被告甲○○係自九十二年一月底起即
    設攤販賣、被告乙○○於九十二年二月二十三日起受僱於現場販賣仿冒運動球鞋
    有二雙以上，並經警於現場及臺中市○○區○○路四三九號二樓為警查獲前開扣
    案之仿冒運動球鞋等事實不諱，惟均否認有何違反商標法之犯行，二人皆辯稱：
    不知該等陳列在攤位上供客戶選購之運動鞋係仿冒品云云。惟查：
  (一)如附表一、附表二內所示之各商標圖樣，分別係西德商亞德脫士股份有限公司（
    嗣更名為德商亞德脫士沙洛蒙股份有限公司）、美商皮奧爾斯公司（嗣更名為百
    慕達商耐克國際股份有限公司）各別向經濟部智慧財產局之前身即經濟部中央標
    準局申請商標註冊，經該局核准後取得商標專用權之商標，均經指定使用於各種
    靴、鞋等商品，現均仍在商標專用期間內，並分別授權予臺灣阿迪達斯公司、必
    爾斯藍基公司在臺灣使用等情，有相關之商標註冊證如附件一至附件六所示，故
    該等商標非經此二家公司授權販賣，自不得竟予使用供製造、販賣等情，堪以認
    定。
  (二)被告甲○○、乙○○雖皆以前詞置辯，惟如附表一、二所示之各註冊商標乃國際
    知名之指定使用於各類運動用品之商標，就使用該等商標之運動鞋類於一般市面
    上之售價，實較一般非廣為民眾所知悉之品牌鞋類昂貴，每雙鞋之售價除特價品
    以外，均高達一千至七千元左右，普通新款運動鞋則每雙約在一千八百元至二千
    元左右等情，亦已為一般消費大眾所知悉，被告甲○○、乙○○二人均屬青壯年
    人士，就此社會常情之知曉，自應不例外。況被告甲○○於本院審理時亦供稱：
    沒有向前來兜售球鞋之男子要過出廠證明，且因為這些球鞋都很便宜，一雙只賣
    幾百元依照一般的水準而言算是低價的，所以才向該「阿牛」之人購買此批運動
    球鞋，依據一般經驗法則，向他人批貨販賣當係為牟取價差利益，對於所購物品
    之價格高低，自屬於批貨時參考之重點，而由被告甲○○供述之情節以觀，其對
    於該等物品屬於較為划算之低價品，如非有一判斷標準即該等球鞋係於市面上知
    名且售價昂貴之鞋品存在，當不至於認定批入該等球鞋乃划算得當之事；而被告
    乙○○於販賣前開球鞋時年約二十三、四歲，該等如附表一、二所示之各式商標
    圖樣，均於近二、三十年於媒體上有長期、強勢之廣告促銷，且行銷對象亦多半
    以時下之年輕人為主，被告乙○○基於同代年齡人士之日常生活經驗，實難對該
    等球鞋係極受歡迎之知名品牌且價格較一般市售國產品昂貴之經驗法則猥為不知
    。由前開分析，應認被告甲○○、乙○○二人所辯均屬事後卸責之詞而礙難採信
    。其二人就所販售之運動球鞋均屬仿冒品等情有主觀上之認知一節，實堪以認定
    。
  (三)此外，復經證人即查獲被告乙○○之員警韓效士於本院審理時到庭結證屬實，並
    有扣案仿冒如附表一所示各商標之運動球鞋九雙又四支及仿冒如附表二所示各商
    標之運動球鞋一百零九雙扣案可資佐憑；且該等運動球鞋經公訴人分別送臺灣阿
    迪達斯公司、必爾斯藍基公司抽樣鑑定結果，認均係仿冒鞋品等情，有仿冒品鑑
    定報告二份在卷可稽，則被告甲○○、乙○○前開犯行，應屬事證明確而堪以認
    定。
二、核被告甲○○、乙○○所為，均係犯商標法第六十三條販賣仿冒商標商品罪。被
    告甲○○分與被告乙○○、共犯蔡勇林間，被告乙○○與甲○○間，就前揭犯行
    ，有犯意之聯絡及行為之分擔，乃共同正犯。而其等意圖販賣而陳列仿冒商標商
    品之低度行為，已為販賣之高度行為所吸收，爰不另論罪；被告等各以一行為侵
    害臺灣阿迪達公司、必爾斯藍基公司之數商標專用權，係一行為而觸犯數罪名，
    為想像競合犯，應從一重論處商標法第六十三條之罪。再者，被告甲○○、乙○
    ○二人先後多次犯行，均時間緊接，所犯構成要件相同，顯均係基於概括犯意而
    為，應依連續犯之規定論以商標法第六十三條之罪一罪，並均加重其刑。被告甲
    ○○雇用共犯蔡勇林部分，與嗣後雇用被告乙○○部分，有連續犯之裁判上一罪
    關係，本院自得就公訴人移送併辦部分（臺灣臺中地方法院檢察署九十二年度偵
    字第四六０五號）併予審理，附此敘明。爰審酌：1.被告甲○○不思循合理正常
    之管道取得合法授權之產品，竟圖牟私利而購買來歷不明之侵害他人商標專用權
    之物品，有損他人商譽及合法權益，並破壞我國致力於智慧財產權保護之國際形
    象等情；以及2.被告乙○○僅係受僱於被告甲○○從事販賣仿冒鞋類，且於開始
    販賣仿冒運動球鞋當天，僅賣出個位數雙，對他人商譽所生損害尚淺，且犯後表
    明已知錯不會再犯、態度堪稱良好等一切情狀，就被告甲○○、乙○○二人分別
    量處如主文所示之刑，並均依法諭知易科罰金之折算標準，以資懲儆。末查，被
    告甲○○、乙○○二人前皆未曾受有期徒刑以上刑之宣告，有臺灣臺中地方法院
    檢察署刑案資料查註紀錄表、臺灣高等法院被告全國前案紀錄表各一份可按，本
    院念其等均屬初犯，經此偵審程序，當知所警惕，信無再犯之虞，本院綜核各情
    ，認所宣告之刑均以暫不執行為適當，併分別予以宣告緩刑三年、二年，以啟自
    新。
三、扣案仿冒如附表一所示商標圖樣之運動球鞋九雙又四隻、仿冒如附表二所示商標
    圖樣之運動球鞋一百零九雙，係被告二人違犯商標法第六十三條之罪所販賣或意
    圖販賣而陳列之意圖欺騙他人於同一商品使用相同於他人註冊商標圖樣之商品，
    爰依商標法第六十四條規定沒收之。
四、移送併辦意旨部分另以：被告甲○○雇用共犯蔡勇林自九十二年一月底、二月初
    起至同年二月二十三日遭查獲之日為止，於臺中市○○區○○路七三號前販賣仿
    冒「ＰＵＭＡ及圖」、「ＮＩＫＥ及圖」等商標圖樣之運動球鞋各二十七雙又三
    支、二十八雙，因認該部分亦涉犯有商標法第六十三條之犯嫌云云。惟查：公訴
    人就該部分之運動球鞋是否確實係仿冒品，並未提出任何相關事證包括究竟係侵
    害何商標及該等物品係仿冒品之鑑定報告足資佐憑；復經本院傳訊查獲該部分犯
    行之員警即證人陳明德到庭結證稱：無法聯絡到各該告訴權人，亦無法作出仿品
    鑑定報告等語，則公訴人就該等物品究竟是否係侵害他人商標權等節，並未能舉
    證證明，本院自無從認定被告甲○○此部分之行為有何違反商標法六十三條之犯
    行，本應為無罪判決之諭知，惟公訴人認該部分與前揭成罪部分具有連續犯之裁
    判上一罪關係，爰不另為無罪之諭知。又前開經標示為仿冒「ＰＵＭＡ及圖」、
    「ＮＩＫＥ及圖」及同時扣案之其餘仿冒「ＤＩＥＳＥＬ及圖」、仿冒「ＡＩＲ
    ＪＯＲＤＡＮ及圖」、「ＦＩＬＡ牌」、「ＣＡＭＰＥＲ」運動球鞋各二十七雙
    又三支、二十八雙、十三雙、十一雙、九雙、單腳八隻，既不能證明為仿冒商品
    ，爰就該部分不另為沒收宣告之諭知，併此敘明。
據上論斷，應依刑事訴訟法第二百九十九條第一項前段，商標法第六十三條、第六十
四條，刑法第十一條前段、第二十八條、第五十六條、第四十一條第一項前段、第七
十四條第一款，罰金罰鍰提高標準條例第二條，判決如主文。
中      華      民      國      九十二      年      七    月  二十三    日
                            臺灣臺中地方法院刑事第七庭
                                        法  官 林學晴
右正本證明與原本無異。
如不服本判決，應於判決送達後十日內向本院提出上訴狀，上訴於臺灣高等法院臺中
分院( 須附繕本 )。
                                        書記官
中      華      民      國      九十二      年      七    月  二十三    日
～FO
附表二
┌──┬──────┬─────┬─────┬─────┬────────
│商標│ 專用權人   │ 註冊號數 │ 專用商品 │ 專用期間 │ 專用權人被授權
│名稱│    │          │          │ （民國） │ 期間（民國）
├──┼──────┼─────┼─────┼─────┼────────
│    │必爾斯藍基股│００四一九│靴鞋      │七十七年十│九十二年一月一日
│    │份有限公司  │四０六    │          │一月一日經│起至一０一年十二
│    │            │          │          │延展至一０│月三十一日
│    │            │          │          │一年十二月│
│    │            │          │          │三十一日  │
│    │            │          │          │          │
├──┼──────┼─────┼─────┼─────┼────────
│翼圖│同右        │正商標六三│各種靴鞋及│六十二年五│同右
│    │            │四０一    │其他應屬本│月一日經延│
│    │            │          │類之一切  │展至一０一│
│    │            │          │         │年十二月三│
│    │            │          │          │十一日    │
└──┴──────┴─────┴─────┴─────┴────────
附錄論罪科刑法條
商標法第六十二條
意圖欺騙他人，有左列情事之一者，處三年以下有期徒刑、拘役或科或併
科新臺幣二十萬元以下罰金：
一  於同一商品或類似商品，使用相同或近似於他人註冊商標之圖樣者。
二  於有關同一商品或類似商品之廣告、標帖、說明書、價目表或其他文
    書，附加相同或近似於他人註冊商標圖樣而陳列或散布者。
商標法第六十三條
明知為前條商品而販賣、意圖販賣而陳列、輸出或輸入者，處一年以下有
期徒刑、拘役或科或併科新臺幣五萬元以下罰金。


司法院資訊處製作；財團法人民間司法改革基金會備份。
